【裁判字號】    88,易,3177
【裁判日期】    890522
【裁判案由】    竊盜
【裁判全文】
臺灣臺中地方法院刑事判決                        八十八年度易字第三一七七號
    公  訴  人  臺灣台中地方法院檢察署檢察官
    被      告  乙○○
右列被告因竊盜等案件，經檢察官提起公訴（八十八年度偵緝字第三九一號），本院
判決如左：
    主  文
乙○○無罪。
    理  由
一、公訴意旨如附件之起訴書所載。
二、按犯罪事實應依證據認定之，無證據不得推定其犯罪事實，刑事訴訟法第一百五
    十四條定有明文。又刑事訴訟法上所謂認定犯罪事實之證據，係指足以認定被告
    確有犯罪行為之積極證據而言，該項證據自須適合於被告犯罪事實之認定，始得
    採為斷罪資料；被告否認犯罪事實所持之辯解，縱屬不能成立，仍非有積極証據
    足以証明其犯罪行為，不得遽為有罪之認定；如未能發現相當證據，或證據不足
    以證明，自不能以推測或擬制之方法，以為裁判之基礎；又刑法第三百三十九條
    第一項詐欺罪之成立，以意圖為自己或第三人不法所有，以詐術使人將本人或第
    三人之物交付為要件。所謂以詐術使人交付，必須被詐欺人因其詐術而陷於錯誤
    ，若其所用方法，不能認為詐術，亦不致使人陷於錯誤，即不構成該罪，最高法
    院二十九年上字第三一０五號、三十年上字一八三一號、四十年台上字第八十六
    號著有判例。
三、本件公訴人認被告乙○○涉有犯竊盜及恐嚇取財罪嫌，無非以（一）被告於中國
    信託商業銀行台中港分行所開設帳號0000000000000號帳戶，係被
    用來作為取得甲○○因遭恐嚇，為取回失竊賽鴿所支付之五千零一十七元之用等
    情，業據被害人甲○○指訴歷歷，復有匯款單一紙在卷可稽。（二）被告先否認
    開設該帳戶，嗣經檢察官向中國信託中港分行調取開戶申請資料及被告郵局之開
    戶申請資料、存款單等資料，送請法務部調查局作筆跡鑑定，發現二者筆跡筆劃
    特徵相符，被告始承認開戶之事實，被告之前之隱瞞事實，動機已有可疑。被告
    辯稱只知「小江」之本名係李源江，惟不知其住何處，被告如與「小江」非熟識
    ，豈會將存摺及提款卡借予不認識之人使用？此均與常情不符，被告必有所隱瞞
    ，是其所辯，尚難採信為其論據。訊之被告堅決否認有前開犯行，辯稱：前開帳
    戶並非伊所開立，伊並未竊取被害人甲○○之賽鴿及向被害人甲○○恐嚇贖金，
    亦未曾提供前開帳戶予竊取被害人甲○○之賽鴿及向被害人甲○○恐嚇贖金之人
    等語。
四、經查：本件被害人甲○○之前開賽鴿係遭不詳人所竊取後，以電話向被害人甲○
    ○恐嚇索取贖金，並要求將所支付之五千零一十七元匯入被告之前開帳戶等情，
    固據被害人甲○○供明在卷，並有前開匯款單一紙在卷可稽。惟被害人甲○○於
    本院亦供稱打電話索取贖款之人為不詳男子，是該索取贖款者顯非被告（女子）
    無疑。再依法務部調查局鑑定結果，前開帳戶開戶資料上所書寫之「乙○○」簽
    名及住址筆跡，與被告另於郵局帳戶開戶、存提款資料及當庭書所寫之「乙○○
    」簽名及住址筆跡筆劃特徵相符（法務部調查局鑑定通知書參照）。惟此至多亦
    僅可認定前開帳戶係被告所開立，至於被告開立前開帳戶後，係直接或輾轉交予
    前開不詳男子或竊取前開賽鴿之不詳人？是否知悉前開帳戶係準備作為收取前開
    款項之用，或作其他用途？是否知悉前開不詳人等有竊取前開賽鴿及恐嚇取財犯
    行而施予助力或親自參與？如何與該不詳男子及竊取前開賽鴿之不詳人有犯意聯
    絡行為分擔？等．．．均無證據足資認定。是尚不得以前開不詳男子以電話向被
    害人甲○○恐嚇索取贖金時，要求將所支付之贖金元匯入被告之前開帳戶即逕行
    認定被告對前開竊盜及恐嚇取財犯行部分有犯意聯絡行為分擔。至於被告對是否
    開立前開帳戶一節供詞反覆隱瞞事實，動機可疑；及於偵查中曾辯稱只知「小江
    」之本名係李源江，惟不知其住何處，被告如與「小江」非熟識，豈會將存摺及
    提款卡借予不認識之人使用？此均與常情不符，被告必有所隱瞞等情，至多亦僅
    足以認定被告所辯不足採。被告否認犯罪事實所持之辯解，縱屬不能成立，仍非
    有積極証據足以証明其犯罪行為，不得遽為有罪之認定；如未能發現相當證據，
    或證據不足以證明，自不能以推測或擬制之方法，以為裁判之基礎。
五、從而，本件前開作為認定被告有前開犯行之証據，顯未逾合理懷疑之程度。此外
    ，復查無其他積極證據足資認定被告有何公訴人所指犯行，本件既不能證明被告
    犯罪，揆諸前開說明，自應諭知被告無罪之判決，以示審慎。
六、據上論斷，應依刑事訴訟法第三百零一條第一項，判決如主文。
中      華      民      國      八十九  年      五      月    二十二    日
                                台灣台中地方法院刑事第一庭
                                    法  官  鄭  文  祺
右正本證明與原本無異。
如不服本判決，應於判決送達後十日內向本院提出上訴狀，上訴於臺灣高等法院臺中
分院( 須附繕本 )。
        書記官
中      華      民      國      八十九  年      五      月    二十二    日


司法院資訊處製作；財團法人民間司法改革基金會備份。
